臺灣基隆地方法院刑事判決　　　　　　　 96年度訴字第933號
公　訴　人　臺灣基隆地方法院檢察署檢察官
被　　　告　乙○○　原名張雲.
　　　　　　　　　　（另案在臺灣基隆監獄執行中）
上列被告因違反毒品危害防制條例案件，經檢察官提起公訴（96
年度毒偵字第2304、2520、2649號），被告並為有罪陳述，本院
合議庭乃裁定由受命法官獨任以簡式審判程序進行審理，並判決
如下：
    主  文
乙○○施用第一級毒品，累犯，處有期徒刑柒月；扣案之注射針
筒伍支均沒收。又施用第一級毒品，累犯，處有期徒刑柒月；扣
案之第一級毒品海洛因玖包（驗餘後淨重合計零點陸貳公克）併
同難以析離之分裝袋玖只均沒收銷燬、注射針筒壹支沒收。又施
用第一級毒品，累犯，處有期徒刑柒月；扣案之第一級毒品海洛
因壹包（驗餘後淨重零點貳壹公克）併同難以析離之分裝袋壹只
均沒收銷燬。又施用第二級毒品，累犯，處有期徒刑月。又施
用第二級毒品，累犯，處有期徒刑月；扣案之第二級毒品安非
他命壹包（毛重零點貳肆公克）併同難以析離之分裝袋壹只均沒
收銷燬、玻璃球及組裝吸食器各壹只均沒收。又施用第二級毒品
，累犯，處有期徒刑月。應執行有期徒刑壹年肆月；扣案之第
一級毒品海洛因拾包（驗餘後淨重合計零點捌公克）併同難以
析離之分裝袋拾只、第二級毒品安非他命壹包（毛重零點貳肆公
克）併同難以析離之分裝袋壹只均沒收銷燬、注射針筒陸支、玻
璃球及組裝吸食器各壹只均沒收。
    事  實
一、前案紀錄：
  (一)乙○○（原名張雲武）前因違反肅清煙毒條例及麻醉藥品管
    理條例等案件，經臺灣高等法院以81年度上訴字第2536號判
    決有期徒刑三年四月、七年，應執行有期徒刑三年十月確定
    ；又因二度違反麻醉藥品管理條例案件，經本院分別以81年
    度訴字第485 號判決有期徒刑五年三月確定、以82年度易字
    第616 號判決有期徒刑八月確定。嗣其首開經判處之有期徒
    刑三年四月、七年、五年三月，經合併定其應執行刑為有期
    徒刑九年一月，再與最末一筆經判處之有期徒刑八月，合併
    計算執行期間，民國82年5 月6 日發監執行、87年3 月20日
    假釋出監。乃乙○○於假釋期間，復再犯偽造文書案件，經
    本院以89年度易字第32號判決有期徒刑五月確定，其上開假
    釋並經撤銷，於88年12月23日再度入監，執行前案殘刑四年
    五月十四日暨接續執行前揭有期徒刑五月，迨至93年7 月10
    日始執行完畢（此部分構成累犯）。
  (二)乙○○前因初犯施用毒品案件，經觀察、勒戒後，認有繼續
    施用毒品之傾向，經法院裁定續為強制戒治，俟95年9 月21
    日始因停止戒治並付保護管束而經釋放出所；95年12月11日
    管束期滿未經撤銷而完成其本次毒癮戒斷療程，並由臺灣基
    隆地方法院檢察署檢察官於95年9 月29日，以95年度戒毒偵
    字第34號為不起訴處分確定。乃又二犯施用毒品案件，由臺
    灣基隆地方法院檢察署檢察官提起公訴，經本院於96年6 月
    29日，以96年度訴字第124 號判決有期徒刑八月、四月確定
    ，暨於96年8 月20日，以96年度聲減字第1341號裁定減為有
    期徒刑四月、二月確定（現正執行中，此部分尚不構成累犯
    ）。
二、本案事實：
    乙○○猶不思戒除毒癮，復基於施用第一級毒品海洛因之個
    別犯意，分別於96年8 月27日下午4 時、96年9 月19日上午
    10時、96年9 月26日凌晨零時，或在基隆市○○區○○街2
    巷26之22號住處（96年8 月27日下午4 時、96年9 月19日上
    午10時之施用地點），或在臺北縣中和市之某不詳朋友住處
    （96年9 月26日凌晨零時之施用地點），將稀釋後之海洛因
    置入注射針筒再持以施打血管，藉以施用第一級毒品海洛因
    3 次。又基於施用第二級毒品安非他命類（安非他命暨甲基
    安非他命）之個別犯意，分別於96年8 月27日中午12時、96
    年9 月19日上午7 時、96年9 月25日中午12時，在基隆市○
    ○區○○街2 巷26之22號住處，將安非他命類置入組裝吸食
    器內燒烤使生霧化白煙再以口鼻吸食，藉以施用第二級毒品
    安非他命類3 次。嗣為警分別於(甲)96年8 月27日下午5 時10
    分，在基隆市○○街142 號前盤查查獲，並扣得乙○○所有
    之注射針筒5 支，經採其尿液送驗，結果呈嗎啡（海洛因代
    謝後尿液檢出成份）、安非他命暨甲基安非他命陽性反應；
    (乙)96年9 月18日晚間9 時，在基隆市○○區○○街2 巷26之
    22號乙○○住處搜索查獲，並扣得乙○○所有之注射針筒1
    支、玻璃球及組裝吸食器各1只、第一級毒品海洛因9包（驗
    餘後淨重合計0.62公克）、第二級毒品安非他命1 包（毛重
    0.24公克），經採其尿液送驗，結果亦呈嗎啡、安非他命暨
    甲基安非他命陽性反應；(丙)96年9 月26日晚間11時30分，在
    基隆市○○街2 巷26號前盤查查獲，並扣得乙○○所有之第
    一級毒品海洛因1 包（驗餘後淨重0.21公克），經採其尿液
    送驗，結果仍呈嗎啡、安非他命暨甲基安非他命陽性反應，
    始悉上情。
三、案經基隆市警察局第一分局、第三分局分別移送臺灣基隆地
    方法院檢察署檢察官偵查起訴。
    理  由
壹、程序事項
    本案被告乙○○所犯者非為死刑、無期徒刑、最輕本刑為三
    年以上有期徒刑之罪或高等法院管轄之第一審案件，其於準
    備程序進行中，先就被訴事實為有罪之陳述，經告知其簡式
    審判程序之旨，並聽取公訴人、被告之意見後，本院業已依
    刑事訴訟法第二百七十三條之一第一項規定，裁定由受命法
    官獨任以簡式審判程序進行本案之審理。
貳、實體事項
一、前揭事實業據被告乙○○於本院審理時坦承在卷，且有被告
    所有之注射針筒6 支、玻璃球及組裝吸食器各1 只、第一級
    毒品海洛因10包（驗餘後淨重合計0.83公克）、第二級毒品
    安非他命1 包（毛重0.24公克）扣案暨法務部調查局96年10
    月18日調科壹字第09623072590 號、96年11月5 日調科壹字
    第09623075820 號鑑定書、基隆市警察局第三分局查獲涉嫌
    毒品危害防制條例毒品初步鑑驗報告單各1 紙在卷可佐。又
    被告前、後3 次為警查獲所採集之尿液檢體，經基隆市警察
    局第一分局、第三分局分別送請臺灣尖端先進生技醫藥股份
    有限公司以氣相層析質譜儀法為確認檢驗之結果，均呈嗎啡
    （海洛因代謝後尿液檢出成份）、安非他命暨甲基安非他命
    陽性反應，此亦有臺灣尖端先進生技醫藥股份有限公司96年
    9 月12日、96年9 月27日、96年10月3 日濫用藥物檢驗報告
    暨相對應之尿液檢體對照表各1 件在卷可憑；參之以酵素免
    疫分析或薄層定性分析等方式為初步篩檢者，檢驗結果雖有
    相當程度偽陽性之可能，然以氣（液）相層析、質譜分析之
    儀器為交叉確認者，檢驗結果出現偽陽性之機率則極低，因
    而具有公信力，核足為對涉嫌人不利之認定；暨一般人注射
    海洛因經體內吸收代謝約30分鐘以後，乃轉換以嗎啡為主要
    成份（主要型態），陸續隨尿液排出體外，並以最初6 至12
    小時之排泄量最多。若以日計，約有80% 之毒品代謝物（嗎
    啡），可在注射後24小時以內隨尿液排出體外，至其他剩餘
    劑量則可在數日內分別隨尿液排出體外；又安非他命類經口
    服投與後，70% 約於24小時以內自尿液中排出，90% 則於96
    小時以內自尿液中排出，是實務目前固衡常以尿液檢測判斷
    受驗者曾否施用毒品，惟鑑於國內現階段針對尿液所檢測者
    ，僅為該尿液是否呈安非他命類陽性反應而已，至其實際投
    與量之多寡，則每因安非他命之檢出與個人投與方式、投與
    量、體質、採尿時間，乃至檢驗儀器之精密度等諸多因素息
    息相關，而無從憑以精確推斷，遑論進而據以回推（自受驗
    者採集尿液之時間回推）其精確之投與時間。然則，自受驗
    者口服投與後所得檢測出安非他命之通常時間推斷，其投與
    時間距離其採尿時間最長可能不會超過4 日；尤以「毒品施
    用後於尿液、血液中可檢出之最大時限，與施用劑量、施用
    頻率、施用方式、施用者飲水量之多寡、個人體質、代謝情
    況、檢體收集時間點及所用檢測方法之靈敏度等因素有關，
    因個案而異。依據Clarke's Isolation Identification of
     Drugs第二版記載，血液中藥物之半衰期（濃度減半所需時
    間）分別為古柯鹼0.7-1.5 小時、海洛因3 分鐘（其代謝物
    為嗎啡2-3 小時）、嗎啡2-3 小時、大麻20-36 小時、安非
    他命12小時（當尿液偏酸性時，為4-8 小時）、甲基安非他
    命9 小時、Ketamine2-4 小時，而MDMA約8.49小時。一般於
    尿液中可檢出之最大時限，古柯鹼為施用後1-4 天、海洛因
    2-4 天、嗎啡2-4 天、大麻1-10天、安非他命1-4 天、甲基
    安非他命1-5 天、MDMA1-4 天、MDA1-4天、Ketamine2-4 天
    。」此復曾經法務部調查局以90年4 月12日陸(一)字第9013
    3335號函、行政院衛生署藥物食品檢驗局以81年2 月8 日（
    ）藥檢壹字第001156號函暨92年7 月23日管檢字第092000
    5609號函釋在案。勾稽以觀，足見被告於本院審理時之任意
    性自白，與事實相符，堪可採信。再者，被告前因初犯施用
    毒品案件，經觀察、勒戒後，認有繼續施用毒品之傾向，經
    法院裁定續為強制戒治，俟95年9 月21日始因停止戒治並付
    保護管束而經釋放出所；95年12月11日管束期滿未經撤銷而
    完成其本次毒癮戒斷療程，並由臺灣基隆地方法院檢察署檢
    察官於95年9 月29日，以95年度戒毒偵字第34號為不起訴處
    分確定。乃又二犯施用毒品案件，由臺灣基隆地方法院檢察
    署檢察官提起公訴，經本院於96年6 月29日，以96年度訴字
    第124 號判決有期徒刑八月、四月確定，暨於96年8 月20日
    ，以96年度聲減字第1341號裁定減為有期徒刑四月、二月確
    定（現正執行中，詳如前述）。觀諸卷附臺灣高等法院被告
    前案紀錄表、前揭不起訴處分書、刑事判決所載內容自明。
    從而，本案事證明確，被告於初犯施用毒品案件之五年以內
    ，再犯施用毒品之犯行，堪可認定，應依法論科。
二、論罪科刑：
  (一)查海洛因、安非他命類分別係毒品危害防制條例所列管之第
    一級、第二級毒品，此為該條例第二條第二項第一款、第二
    款所明定。按犯毒品危害防制條例第十條之罪（施用毒品罪
    ）者，檢察官應聲請法院裁定，令被告入勒戒處所觀察、勒
    戒，經勒戒處所陳報，認受觀察、勒戒人無繼續施用毒品傾
    向者，應即釋放，並為不起訴之處分；認有繼續施用毒品傾
    向者，即應聲請法院裁定令入戒治處所強制戒治，俟強制戒
    治期滿釋放，再為不起訴之處分。惟依上揭規定觀察勒戒或
    強制戒治執行完畢釋放後，五年內再犯毒品危害防制條例第
    十條之罪（施用毒品罪）者，檢察官即應依法追訴，毒品危
    害防制條例第二十條第一項、第二項、第二十三條第二項分
    別定有明文。
  (二)核被告於初犯施用毒品案件以後之五年以內，再犯施用第一
    級毒品海洛因、第二級毒品安非他命類之行為，係犯毒品危
    害防制條例第十條第一項之施用第一級毒品罪、同條第二項
    之施用第二級毒品罪。被告持有第一級毒品海洛因、第二級
    毒品安非他命類之低度行為，應分別為施用第一級、第二級
    毒品之高度行為所吸收，均不另論罪。
  (三)查起訴書雖誤繕被告施用毒品之時間，然此業據蒞庭檢察官
    於未變動其社會基本事實同一性之前提下，當庭更正如本判
    決事實欄之所載，此有本院審判筆錄在卷可稽；核此更正範
    圍，亦無礙於原起訴所特定之事實。本於檢察一體之原則，
    本院當以蒞庭檢察官所到庭更正者，為起訴所指之犯罪時間
    。
  (四)被告曾有如前所述之犯罪科刑及刑之執行情形，此有臺灣高
    等法院被告前案紀錄表在卷可稽，其於有期徒刑執行完畢後
    ，五年以內，故意再犯本起最重本刑有期徒刑以上之罪，為
    累犯，應依刑法第四十七條第一項規定，就其所犯各罪分別
    加重其刑。
  (五)被告所犯上開六罪，犯意各別，行為互殊，應予分論併罰。
  (六)本院審酌被告犯罪之動機、吸食頻率、曾有施用毒品之前科
    仍不知戒除，惟慮及其犯後坦承犯行、所犯乃戕害自己身心
    健康，尚未危及他人等一切情狀，分別量處如主文所示之刑
    ，併定其應執行之刑。
  (七)扣案之白色粉末10包（驗餘後淨重合計0.83公克），核屬毒
    品危害防制條例所明定列管之第一級毒品海洛因，有法務部
    調查局96年10月18日調科壹字第09623072590 號、96年11月
    5 日調科壹字第09623075820 號鑑定書各1 紙在卷可考；扣
    案之結晶體1 包（毛重0.24公克），則屬毒品危害防制條例
    所明定列管之第二級毒品安非他命，亦有基隆市警察局第三
    分局查獲涉嫌毒品危害防制條例毒品初步鑑驗報告單1 紙在
    卷可憑，併同無從與之完全析離之分裝袋各1 只（海洛因部
    分總計10只，安非他命部分則僅1 只），均應依毒品危害防
    制條例第十八條第一項前段規定，於所犯各罪主文項下分別
    宣告沒收併銷燬之。至扣案之注射針筒6 支，尚屬一般市售
    藥用注射針筒；扣案之組裝吸食器1 只，則係以市售飲料塑
    膠空罐佐以玻璃球、橡膠管、吸管等物改裝而成；扣案之玻
    璃球1 只，其外觀更與組裝前開吸食器所用之玻璃球完全相
    符，而均非專供施用毒品之器具。此均經本院勘驗屬實（參
    見本院審判筆錄）。兼以俱屬被告所有，供本案施用毒品犯
    罪之所用，此亦經被告敘述明確（參見本院審判筆錄），爰
    依刑法第三十八條第一項第二款規定，於所犯施用毒品各罪
    之主文項下併予宣告沒收。
  (八)末以，犯罪在96年4 月24日以前，且所犯復非「中華民國九
    十六年罪犯減刑條例第三條第一項所列各罪且經宣告死刑、
    無期徒刑或逾有期徒刑一年六月之刑」者，方得適用中華民
    國九十六年罪犯減刑條例第二條第一項減其刑期或金額二分
    之一。茲就本案而論，被告實行犯罪之時間，既或為96年8
    月27日，或為96年9 月19日，或為96年9 月25日，或為96年
    9 月26日（詳如前述），則其當與旨揭減刑要件不符，而無
    從邀此減刑之寬典。從而，本案尚不在應適用中華民國九十
    六年罪犯減刑條例第二條第三項規定予以減刑之列，併此指
    明。
據上論斷，應依刑事訴訟法第二百七十三條之一第一項、第二百
九十九條第一項前段，毒品危害防制條例第二十三條第二項、第
十條第一項、第二項、第十八條第一項前段，刑法第十一條、第
四十七條第一項、第五十一條第五款、第三十八條第一項第二款
，判決如主文。
本案經檢察官甲○○到庭執行職務。
中　　華　　民　　國　　96　　年　　11　　月　　21　　日
                  刑事第四庭法  官  王慧惠
以上正本證明與原本無異。
如不服本判決應於收受本判決後10日內向本院提出上訴書狀，其
未敘述上訴理由者，並得於提起上訴後10日內向本院補提理由書
狀（均須按他造當事人之人數附繕本）「切勿逕送上級法院」。
中　　華　　民　　國　　96　　年　　11　　月　　21　　日
                            書記官  王一芳
附錄論罪法條：
毒品危害防制條例第10條第1項、第2項
施用第一級毒品者，處 6 月以上 5 年以下有期徒刑。
施用第二級毒品者，處 3 年以下有期徒刑。
